臺灣高等法院臺中分院刑事裁定　　　　 100年度交抗字第93號
抗 告 人即
原處分機關　交通部公路總局臺中區監理所彰化監理站
　　　　　　址設彰化縣花壇鄉○.
法定代理人　高東寶
　　　　　　址同上
受 處 分人
即 異議人　 林志煌
上列抗告人因受處分人違反道路交通管理處罰條例案件，不服臺
灣彰化地方法院中華民國九十九年十二月三十日所為裁定（九十
九年度交聲字第一二三Ｏ號），提起抗告，本院裁定如下：
    主  文
抗告駁回。
    理  由
一、抗告意旨如附件抗告狀影本內容所載（如附件一）。
二、原裁定意旨如附件裁定書內容所載（如附件二）。
三、按行政罰法第二十六條規定：「一行為同時觸犯刑事法律及
    違反行政法上義務規定者，依刑事法律處罰之。但其行為應
    處以其他種類行政罰或得沒入之物而未經法院宣告沒收者，
    亦得裁處之。前項行為如經不起訴處分或為無罪、免訴、不
    受理、不付審理之裁判確定者，得依違反行政法上義務規定
    裁處之」，其所揭示之所謂「一事不二罰」原則，探究其立
    法目的，無非以一行為同時觸犯刑事法律及違反行政法上義
    務規定時，由於刑罰與行政罰同屬不法行為之制裁，而刑罰
    之懲罰作用較強，依刑事法律處罰即足資警惕，實無一事二
    罰再處行政罰之必要，但罰鍰以外之沒入或其他種類行政罰
    ，因兼具維護公共秩序之作用，為達行政目的，行政機關仍
    得併予裁處。又此所稱「其他種類行政罰」，係指違反行政
    法上之義務應受「裁罰性」之「不利處分」而言，依行政罰
    法第二條規定，應包括限制或禁止行為之吊扣證照處分及警
    告性之講習處分在內。至於刑事訴訟法第二百五十三條之一
    所指之緩起訴處分，係介於起訴與微罪職權不起訴間之緩衝
    設計，而在內容及要件上與依刑事訴訟法第二百五十二條所
    為之不起訴處分均有所不同。又檢察官對被告為緩起訴處分
    時，依刑事訴訟法第二百五十三條之二第一項規定得課被告
    予一定之負擔或指示，其中緩起訴之被告若依檢察官緩起訴
    處分命令，向公益團體繳納捐款，即係履行檢察官為緩起訴
    處分命令，該等金錢給付，並得為民事強制執行名義，受處
    分人因上開緩起訴處分而剝奪其財產權，主觀上前揭金錢給
    付義務亦具有強制性、懲罰性，雖不若易科罰金係以支付金
    錢作為自由刑之替代，惟經由緩起訴處分條件之履行使其免
    於遭檢察官發動起訴程序，仍具有替代刑罰之效果，實質上
    應屬於行政罰法第二十六條第一項所稱之「刑事法律處罰」
    ，而有行政罰法第二十六條第1項「一事不二罰」規定之適
    用（參照臺灣高等法院暨所屬法院九十八年法律座談會刑事
    類提案第二四號研討結果）。次按九十四年十二月二十八日
    修正公布，而於九十五年七月一日施行之道路交通管理處罰
    條例第三十五條第八項雖規定：「前項汽車駕駛人，經裁判
    確定處以罰金低於本條例第九十二條第三項所定最低罰鍰基
    準規定者，應依本條例裁決繳納不足最低罰鍰之部分。」而
    檢察官為緩起訴處分並命捐款者，其捐款解釋上亦屬道路交
    通管理處罰條例第三十五條第八項所規定之罰金，監理機關
    雖不得再為行政裁罰，惟若駕駛人所支付之緩起訴處分金，
    未達道路交通管理處罰條例所規定最低罰鍰基準規定者，依
    前開規定，仍須繳納不足最低罰鍰之部分。末按於中華民國
    九十九年五月五日修正公布，並經行政院於九十九年八月三
    十一日以院臺交字第Ｚ000000000號令發布定自九
    十九年九月一日施行之道路交通管理處罰條例第六十八條第
    二項規定：「領有汽車駕駛執照之汽車駕駛人，除駕駛聯結
    車、大客車、大貨車外之非其駕駛執照種類之車輛，違反本
    條例及道路交通安全規則之規定，應受吊扣駕駛執照情形時
    ，無因而肇事致人受傷或重傷者，記違規點數五點。但一年
    內違規點數共達六點以上或再次應受吊扣駕駛執照情形者，
    併依原違反本條例應受吊扣駕駛執照處分規定，吊扣其駕駛
    執照。」
四、經查：
（一）本件受處分人林志煌下稱（以下稱受處分人）於九十八年
      一月二日晚上七時二十二分許，駕駛車牌號碼５Ｒ─９４
      ５９號自用小貨車，行經臺七十六線東向二三．五公里處
      ，有「酒後駕車，經酒精濃度測定呼氣值達０．９MG/L，
      超過標準值」之違規事實，為內政部警政署國道公路警察
      局員警掣單舉發，並經原處分機關依道路交通管理處罰條
      例第三十五條第一項第一款規定，以上開裁決書裁處罰鍰
      四萬九千五百元，記違規點數五點，並施以道安講習等處
      分，此有內政部警政署國道公路警察局公警局交字第Ｚ0
      0000000號舉發違反道路交通管理事件通知單、交
      通部公路總局臺中區○○○○○道路交通管理事件彰監四
      字第Ｚ00000000號裁決書及臺灣高等法院被告前
      案紀錄表等各一份在卷可稽（見原審卷九十九年度交聲字
      第一二三Ｏ號卷第六頁、七頁、八頁），且為受處分人所
      不爭執，是受處分人其上開違規之事實足以認定，堪信為
      真。
（二）又本件受處分人之交通違規事實業經臺灣彰化地方法院檢
      察署檢察官於九十八年一月七日以九十八年度速偵字第八
      號為緩起訴處分，並於九十八年二月二日確定，該緩起訴
      處分期間為一年，受處分人應於收受執行緩起訴處分命令
      通知書後四個月內，向「國庫」支付二萬元，有上開緩起
      訴處分書、臺灣高等法院被告前案紀錄表各一份附卷足憑
      （見原審卷第八頁、十一頁）。又受處分人已於九十八年
      三月二十五日繳清上開罰金，且所受之前開緩起訴處分已
      於九十八年七月十五日期間屆滿，且未經撤銷，亦有臺灣
      高等法院被告前案紀錄表、臺灣彰化地方法院檢察署繳納
      緩起訴金通知單各一份在卷可考（見原審卷第八頁、十六
      頁）。
（三）受處分人於交通違規行為後，上揭道路交通管理處罰條例
      第六十八條已於九十九年五月五日修正，並經行政院於九
      十九年八月三十一日以院臺交字第Ｚ000000000
      號令發布定自九十九年九月一日施行。本件原處分機關於
      九十九年九月十七日為本件裁處時（見原審卷第六頁），
      修正後之道路交通管理處罰條例第六十八條第二項雖已施
      行，然受處分人於為本件行為時係領有自用一般小客貨車
      駕駛執照之汽車駕駛人，駕駛其駕駛執照種類之自用一般
      小客貨車（牌照號碼５Ｒ─９４５９），此有證號查詢汽
      車駕駛人及交通部公路總局臺中區○○○○○道路交通管
      理事件彰監四字第Ｚ00000000號裁決書各一紙附
      卷可憑（見原審卷第八頁、十頁），是可知本件情形與上
      開修正後之道路交通管理處罰條例第六十八條第二項規定
      所適用構成要件不合，並非於特定要件下駕駛不同於其駕
      駛執照種類之車輛。再者受處分人因本件交通違規所應處
      之罰鍰部分處罰，已依刑事法律處罰（即緩起訴部分）。
      惟受處分人所繳納上開具有罰金性質之處分金二萬元，尚
      未達道路交通管理處罰條例第三十五條第一項第一款暨違
      反道路交通管理事件統一裁罰基準表所定之最低罰鍰基準
      額四萬九千五百元，仍須補繳不足之二萬九千五百元。是
      本件原處分機關依修正後之道路交通管理處罰條例第六十
      八條第二項規定裁處記違規點數五點，於法不合。且原處
      分機關就行政罰之罰鍰方面，依道路交通管理處罰條例第
      三十五條第八項規定，應僅得就受處分人所繳納不足最低
      罰鍰基準額之部分（即差額二萬九千五百元）裁處罰鍰。
      從而，原審法院裁定將原處分撤銷，另諭知受處分人駕駛
      汽車經測試檢定酒精濃度超過規定標準，處罰鍰新臺幣二
      萬九仟五佰元，並應吊扣普通小型車駕駛執照一年及接受
      道路交通安全講習，經核於法並無不合。抗告人之抗告意
      旨仍以：受處分人所持有之汽車駕駛執照種類為普通大貨
      車，而酒駕違規駕駛之車種為普通小型車，認應依道路交
      通管理處罰條例第六十八條第二項規定裁處受處分人記違
      規點數五點，並無理由，應予駁回。
四、據上論斷，應依道路交通案件處理法第二十六條、刑事訴訟
    法第四百十二條，裁定如主文。
中    華    民    國    100    年    1    月    25    日
              交通法庭   審判長法  官  王  增  瑜
                               法  官  唐  光  義
                               法  官  曾  佩  琦
以上正本證明與原本無異。
本件不得再抗告。
                               書記官  陳  玫  伶
中    華    民    國    100    年    1    月    25    日